# 计学撮要2013-建造合同相关问题

提问人：ivancheng 时间：2014-10-12 10:43:58
计学撮要 2013 中 问题2-1-5（建造合同的分拆问题）最后一段
根据《企业会计准则讲解（ 2010 ）》第十六章第三节（P241）中的表述，与合同未来活动相关的合同成本，包括施工中尚未安装、使用或耗用的材料成本，不能纳入“累计实际发生的合同成本”和完工进度的计算。因此，由于设备销售不是一个独立组成部分，因此与设备相关的销售收入，只有在安装完毕之后才能将设备成本计入完工进度计算，所以与设备相关的收入只有到安装完毕之后才能确认。
运用建造合同准则，假设完工百分比的确认方法为已完成工作量占总工作量的百分比。如果大型设备需要一段时间去安装，并且跨越会计年度，假设在第一个资产负债表日，设备整体安装了50%，综合总体已完工量，经甲方、监理方及施工方三方确认的完工进度为30%。
那么按照建造合同准则的收入计算方法，在资产负债表日的累计确认收入金额=合同总金额（ 16000 万元）*30%。
如果按照上述引文的意思，是不是该设备没有安装完毕，不能计入完工进度，假设不含该设备的其他工程的完工进度未10%，那么累计应确认的收入金额是不是应该=（合同总金额-设备价格）（16000W-12923W）*10%？
请问： 1 、是否因为我的假设中完工百分比不是真实的导致两种方法计算的结果不一致？ 2 、还是我的计算方法在该案例中不适用？

回答人：chenyiwei
在主帖的例子中，如按工作量作为完工百分比的计算依据，则完工进度应确定为：（三方确认的已完成工作量－与该机器设备相关的工作量）／预计总工作量。累计应确认收入＝合同总价16000*截至期末累计完工进度。

提问人：ivancheng 时间：2014-10-13 09:06:15
请问这里为什么要扣除“与该机器设备有关的工作量”？ 准则中只有“1．根据累计实际发生的合同成本占合同预计总成本的比例确定”这种方法确定完工百分比时说明了“累计实际发生的合同成本是指......不包括下列内容：（ 1 ）与合同未来活动相关的合同成本”，那么是不是说在“2．根据已经完成的合同工作量占合同预计总工作量的比例确定”方法下不需要考虑这个因素？ 另外，三方确认的进度有时为形象进度，所以可能三方认可的进度里面是包含部分已安装的材料或者设备的。
请您再抽空看看 2 、 3 、 4 楼的问题，谢谢！

回答人：chenyiwei
准则确实是如此规定的，仅在按成本比例确定完工进度时才需要扣除。感谢指正。但这样规定是否可能在同时包含设备制造、采购和土建的综合性建造合同的完工进度确认中带来操纵空间，可能有问题。

提问人：呼叫帮助 时间：2014-12-17 18:05:25
陈版咨询一下建造合同的问题： 本公司具备一级施工资质，本年度本公司有 3 个项目是他人挂靠本公司进行施工，本公司是按照自营的模式进行核算，但是本公司基于谨慎性原则，按收到的款项来确认收入，而不是按工程量进度来确认形象进度，请问本公司这样处理是否合适，与建造合同是否有冲突？

回答人：chenyiwei
也就是说你是按照结果不能可靠预计的建造合同来进行会计处理的？建议注意获取相关证据表明合同履行结果不能可靠估计，以支持或否定该种做法。

提问人：呼叫帮助 时间：2014-12-17 21:35:16
没有说清楚，我举个例子吧，挂靠点数为10%，收到收入 500 万元，同时确认成本为 450 ，确认毛利为 50 ，收入成本不是按照形象进度予以确认。请问本公司这样处理是否合适，与建造合同是否有冲突？

回答人：chenyiwei
不恰当。如果采用总额法的，也应按建造合同处理，按完工进度确认收入和结转成本。

提问人：呼叫帮助 时间：2014-12-17 22:54:10
对挂靠按总额法进行财务处理，也按建造合同处理，则按形象进度确认的成本与按点数确认的成本之间的差额又如何处理？

回答人：chenyiwei
应支付给挂靠人的款项也纳入合同总成本的预算中，随着完工进度逐步结转成本。

提问人：新用户注册了 时间：2014-12-18 18:27:55
挂靠点数为10%，收到收入 500 万元，同时确认成本为 450 ，确认毛利为 50 ，对于这样的实案在现实中经常存在，我不太明白，这必须要采用总额法的，应按建造合同处理，按完工进度确认收入和结转成本？我个人认这从谨慎性角度去理解，我认为按收到款项确认收入和成本是否更合理？

回答人：chenyiwei
这里的“谨慎”考虑与完工百分比法相矛盾。如果基于谨慎的角度认为最终合同履行结果不能可靠估计，则不能用完工百分比法，只能用已发生且预计可获得补偿的合同成本确认收入。

提问人：zxz8516 时间：2015-08-17 20:54:48
陈版您好，建造合同收入确认 是否需要满足一年以上？如果是 6 个月周期 但是跨期了 能否适用完工百分比？谢谢

回答人：chenyiwei
不一定很死板地要求一年以上。间隔 6 个月但对报表整体具有重大影响的合同也可以用完工百分比法。事实上完工百分比法也同样用于劳务收入的确认，而对劳务合同没有执行期间超过一年的限制。

提问人：zxz8516 时间：2016-03-06 01:58:47
陈版您好，合同预计总成本能否变更？准则有没有规定企业应每年结束后，根据实际情况进行调整？如果变更需要满足什么条件？谢谢

回答人：chenyiwei
任何会计估计和判断，在资产负债表日，都应当根据所获取的信息及最新发展变化进行复核，必要时进行调整。预计合同总成本也一样。

提问人：apriltriangel 时间：2016-06-03 14:17:44
陈版，累计收入按照工作量法计算的完工进度计算后，当期成本是否应等于当期实际发生成本，而非预算总成本完工进度。如果是1 ，则与准则中说法累计成本 = 预算成本累计完工进度不一致，如果是 2 ，则实际发生成本大于按照完工进度计算的成本应如何进行账务处理？

回答人：chenyiwei
成本发生进度和完成工作量比例不一定相同，因此期末已发生的成本不一定能够全部结转营业成本，未结转部分可列报为存货。

提问人：2764381524 时间：2017-11-04 17:47:01
陈版，从IPO公司的角度咨询一个问题：作为设计企业，为企业提供设计服务，按照设计工作进度确认收入。上年公司已经完成两个阶段的工作量，再尚未拿到批复、许可的情况下确认了收入和成本；今年客户对设计要求做了更改，并要求重新做设计，原来的工作量提供了一点补偿，但是低于去年确认的收入。中间差额部分我能否直接冲减当期收入，还是需要做差错更正追溯调整？还有一种情况是，工作量已经做完，但是客户一直拖着没有给钱，存在收款的风险，过了 3 、 4 年之后客户付款了，而且收款金额较大，排进前10 ，我是否要直接把收入确认在收款当年，还是要追溯调整到以前年度？

回答人：chenyiwei
这两种情况，理论上都不追溯前期，作为后期的调整。但鉴于IPO审计对证据要求较高，第一种情形下很可能因为前期收入确认证据不符合要求，而采用追溯调整的处理。

提问人：2764381524 时间：2017-11-05 09:19:37
第二种情况下，公司会不会存在跨年调节利润的嫌疑。因为其他的节点资料都已经拿到，如果这样调整的话，是否需要让对方给确认？

回答人：chenyiwei
尽可能要求对每年末都获取证明力相当的外部证据。